臺灣高等法院臺中分院民事判決　　　九十年度上易字第二二六號
　　　上　訴　人　三信商業銀行股份有限公司
　　　法定代理人　丁○○
　　　被 上 訴人　戊○○
　　　　　　　　　丙○○
　　　　　　　　　乙○○
右當事人間請求清償借款事件，上訴人對於中華民國九十年五月十日臺灣臺中地方法
院九十年度訴字第五二二號第一審判決提起上訴，本院判決如左：
    主    文
原判決廢棄。
被上訴人應連帶給付上訴人新臺幣伍拾陸萬陸仟肆佰柒拾元及自民國八十九年五月二
十八日起至清償日止，按年息百分之十計付之利息，及自民國八十九年八月二十九日
起逾期在六個月之內，按上開利率百分之十，逾六個月以上，就超過部分，按上開利
率百分之二十計付違約金。
第一、二審訴訟費用由被上訴人負擔。
    事    實
甲、上訴人方面：
一、聲明：
  (一)原判決廢棄。
  (二)被上訴人應連帶給付上訴人新臺幣五十六萬六千四百七十元及自民國八十九年五
    月二十八日起至清償日止，按年息百分之十計付之利息，及自民國八十九年八月
    二十九日起逾期在六個月之內，按上開利率百分之十，逾六個月以上，就超過部
    分，按上開利率百分之二十計付違約金。
  (三)第一、二審訴訟費用由被上訴人負擔。
二、陳述：除與原判決記載相同者，茲引用外，補稱：
  (一)本件上訴人於原審依督促程序請求時，即提出系爭約定書、借據、放款帳卡等，
　　請求被上訴人給付系爭約定債務之清償，被上訴人林秋燕、丙○○、乙○○均未
　　聲明異議，依民事訴訟法第五百二十一條之規定，該支付命令業經確定，並與確
　　定判決生同一效力，是不論各該被上訴人於原審為如何之抗辯，應受前確定之支
　　付命令之拘束，原審法院應不得再為實體上之本案判決，並不得悖於前開確定支
　　付命令所生之拘束力與確定力。
  (二)按當事人主張有利於己之事實者，就其事實有舉證之責，民事訴訟法第二百七十
    七條定有明文。原審法院未就系爭約定書簽名為真正，但借據印章遭盜蓋等有利
    被上訴人之事實，命被上訴人舉證，而逕認上訴人未能證明上開簽名為真正，與
    法有違。被上訴人應就其抗辯簽名非為借貸，實係公司辦理票貼所需之事實，及
    其印章已遭盜蓋之事實負舉證責任。
  (三)被上訴人戊○○自認有簽名之事實、印章亦為真正之事實，惟另主張簽名係為辦
    理票貼、印章則係乙存轉帳之故，置放其公司股東丙○○處，是其既已陳明丙○
    ○為公司股東、印章為轉帳使用、帳戶為丙○○使用、利息亦為丙○○繳交，則
    若非以此帳戶內之款項，執為自己之資金借貸或出入往來轉帳之需用，充分授權
    他人處分並清償債務，焉有不設法自行管理資金，反交付予他人之理？其自認之
    上開事實，並其另主張之上開簽名緣由，或印章授權他人使用之緣由，顯均悖於
    經驗法則及論理法則，況他被上訴人即林秋燕等三人，對上訴人依督促程序請求
    渠等依保證等法律關係連帶清償系爭債務時，並未異議，顯見系爭借貸或保證非
    為不真正，否則，其焉有不知係為何人擔任保證或連帶債務人，又不知何故任意
    簽立系爭約定書之理。
  (四)按當事人對於他造主張之事實，於言詞辯論時不爭執者，視同自認，民事訴訟法
    第二百八十條定有明文，又按依法律之規定有使用文字之必要者，得不由本人自
    寫，但必須親自簽名，如有用印章代簽名者，其蓋章與簽名生同等之效力，民法
    第三條第一、二項亦設有明文。被上訴人乙○○、戊○○既自認借據及約定書之
    印章為真正，並自認約定書之簽立係為借款故，而民國（下同）八十八年一月六
    日後，始終放置印章於被上訴人丙○○處，供其取款等事實，就系爭借款自應負
    清償之責。依授信約定書第二條已約定：「立約人因名稱、組織、章程內容、印
    鑑、代表人、代表人權限範圍或其他足以影響貴行權益變更情事發生時，應即以
    書面將變更情事通知貴行，並辦妥變更或註銷留存印鑑之手續，於未為前項通知
    及變更或註銷留存印鑑手續前與貴行所為之交易，立約人均願負其責任，如因而
    造成貴行損害，並負賠償責任。」則被上訴人戊○○未於八十九年五月二十八日
    前變更或註銷留存印鑑，上訴人主張信賴其印章為真正，認被上訴人系爭借據上
    之蓋章與約定書相符，對於系爭借款應負清償責任，實非無據。
  (五)況被上訴人戊○○依一般之注意程度，即可發現上開約定書特別商議條款中，特
    別以不同於楷書之放大字體標示書立「如與貴行有受授信往來，悉憑本約定書所
    留存之印鑑辦理」之約定條款，與上揭第二條之約定，條文亦均與銀行受授信業
    務所需使用之印章相關，故被上訴人仍強指遭盜蓋未經授權蓋用印章為借款約定
    一節之辯稱，顯與上揭自認已於知悉借款事而於立約定書當日售權交付印章予丙
    ○○使用之事實不符而非可採。而被上訴人乙○○亦於鈞院九十年十月四日行準
    備程序時自認約定書是我簽的，印章是我的沒有錯，三信是有找我對保，印章放
    在丙○○那裡是要作貸款用的，可能他以後還要作融資用，因為土地是丙○○買
    的，印章還是放在丙○○那裡，沒有收回，是渠授權丙○○辦理融資，並曾在授
    信約定書上簽名並蓋用相同之印章，業據被上訴人自認在卷，而系爭約定書中第
    一條，即已書立本約定書所稱一切債務，係指立約人於現在、過去所負尚未清償
    及將來對貴行所負之票據、借款、墊款、保證等債務及其他債務，並包括其利息
    、遲延利息、違約金、損害賠償及其他有關費用，顯係就渠所辯稱欲融資所需之
　　一切借貸及保證墊款等債務，同意由丙○○概括處理，並使用印章，約定書上之
　　印章為其所有，是於該印鑑未為變更或註銷前，與上訴人所為之交易，被上訴人
　　均應負責。
  (六)系爭約定書既經過對保手續，被上訴人戊○○辯稱印章非其所蓋，實有違常情，
    且所謂對保，衡理即須立約人親自簽名及蓋章，缺一不可，豈有僅簽名而未蓋章
    之理，若對保時，僅簽名而未蓋章，豈係對保？故約定書上之印文既是真實，戊
    ○○又在約定書上簽名，則約定書上所留存之印文當然是戊○○所蓋，始為合理
    。同理，約定書上有關乙○○印文，應也是被上訴人乙○○所蓋，而非他人所盜
    蓋。其等空言否認約定書上印文非其等所蓋，即非可信。縱認借據上有關戊○○
    、乙○○印文是丙○○所蓋，但戊○○自承「八十八年一月六日改換約定書以後
    ，印章就一直放在他那裡」，乙○○自承印章放在丙○○那裡「是要作貸款用，
    可能他以後還要做融資用」，足見被上訴人戊○○、乙○○亦有概括授權丙○○
    宏使用其印章之意。又縱無概括授權，其等長期將印章、存摺置放丙○○處，供
    其使用，亦應構成表見代理，對上訴人應負授權之責任。
三、證據：除援用原審所提證據外，補提：支付命令及確定證明書、三信商業銀行客
    戶帳卡明細單、身分證影本、營造業登記證書、經濟部公司執照、台中市政府營
    利事業登記證、股東名單、存款印鑑卡、存款取款憑條及借據影本為證。
乙、被上訴人戊○○、乙○○、丙○○方面：
一、聲明：
  (一)上訴駁回。
  (二)第二審訴訟費用由上訴人負擔。
二、陳述：除與原判決記載相同者，茲引用外，補稱：
  (一)被上訴人戊○○：系爭借據上簽名及印章確係丙○○所偽簽盜用，八十八年一月
    六日當天簽約定書只是單純辦開戶手續，並未辦理貸款有關事項。且依常理，伊
    亦不可能平白無故去貸款舉債，為他人還債。況本件放款授信有弊端，伊確實不
    知情，借貸關係不成立。
  (二)被上訴人乙○○：（未於言詞辯論期日到場，據其先前聲明及陳述）簽約定書是
    方便丙○○借錢，並不是要作其他保證人用。並沒有幫戊○○作保。
  (三)被上訴人丙○○：戊○○、乙○○將印章放在伊處，借據上簽名及印章確係伊盜
    簽及盜蓋，戊○○、乙○○並不知情，當時乙○○信用有問題，利息繳不出來時
    ，上訴人告以可以戊○○名義去借新還舊，才以戊○○名義去借款。
三、證據：除援用原審所提證據外，補提：移植借款資料、匯款轉帳資料、放款授信
    弊端資料、偽造簽名資料、存款印鑑卡、授信申請書影本，並聲請傳喚證人朱啟
    文、林敏章、許惠雅及張和順。
丙、被上訴人甲○○○○○○未於言詞辯論期日到場，亦未提出準備書狀作任何聲明
    或陳述。
    理    由
一、本件被上訴人乙○○及林秋燕（即林余軒）經本院合法通知，未於言詞辯論期日
    到場，核無民事訴訟法第三百八十六條各款所列情形，爰依上訴人之聲請，由其
    一造辯論而為判決。
二、本件上訴人對於系爭借款原於民國（下同）八十九年十一月二十四日向原法院聲
    請對被上訴人四人發支付命令，被上訴人林秋燕、丙○○、乙○○均未聲明異議
    ，僅被上訴人戊○○未附理由異議，經視為起訴後，因上訴人未繳裁判費而遭原
　　法院駁回上訴人之訴，業經本院調閱原法院八十九年度促字第六四四四四號及九
　　十年度訴字第六四八號卷查明無訛，而按債權人以各連帶債務人為共同被告提起
　　給付之訴，被告一人提出非基於其個人關係之抗辯有理由者，對於被告各人即屬
　　必須合一確定，自應適用民事訴訟法第五十六條第一項之規定，最高法院三十三
　　年上字第四八一０號著有判例；而民事訴訟法第五十六條第一項係規定：共同訴
　　訟人中一人之行為，有利益於共同訴訟人者，其效力及於全體，不利益者，對於
　　全體不生效力。另依民事訴訟法第五百十六條第一項規定，債務人對於支付命令
　　，得不附理由向發命令之法院提出異議；是以法院對於債務人提出異議之理由，
　　是否基於其個人關係，在督促程序應無審查之權，而應待該事件視為起訴或聲請
　　調解後，法院如何審判或調解之問題，因本件連帶債務人中之戊○○未附理由而
　　提出異議時，在無法判斷其是否基於個人關係之情形下，應認其異議之效力及於
　　其他債務人，否則在如本件上訴人不繳支付命令視為起訴案件之裁判費而另行起
　　訴本件之情形下，反使其他債務人之支付命令因而確定，實非事理之平，是以原
　　法院八十九年度促字第六四四四四號支付命令，因債務人戊○○之異議而效力及
　　於全體債務人，故該支付命令並無部分確定之問題，雖原法院業已核發林秋燕、
　　丙○○、乙○○部分之確定證明書，亦不生確定之效力，是以上訴人主張林秋燕
　　、丙○○、乙○○業於支付命令中程序中確定，核非可採。另依民事訴訟法第五
　　百十六條第二項所定：「債務人就請求之一部提出異議者，其效力及於全部。」
　　雖係針對客體而言，然審其立法本旨，乃在避免同一請求分別依不同之程序辦理
　　，致生裁判之牴觸，則在主體方面，予以從寬解釋，亦較符立法本旨，合先敘明
　　。
三、本件上訴人起訴主張被上訴人戊○○於八十八年十二月二十八日邀同其餘被上訴
    人乙○○、丙○○及林秋燕為連帶保證人，向上訴人借款新台幣（下同）一百萬
    元（以下稱系爭借款），嗣後未按期清償，為此本於消費借貸及連帶保證之契約
    ，請求被上訴人連帶給付所積欠之本金五十六萬六千四百七十元及自八十九年五
    月二十八日起至清償日止，按年息百分之十計付之利息，及自八十九年八月二十
    九日起逾期在六個月之內，按上開利率百分之十，逾六個月以上，就超過部分，
    按上開利率百分之二十計付違約金等情，被上訴人戊○○、乙○○則均否認借據
    簽名之真正，並辯稱印章為被上訴人丙○○所盜蓋，被上訴人戊○○並以丙○○
　　係伊公司之股東，伊印章平常確是放在被上訴人丙○○處，作為公司轉帳使用，
　　但公司借款均須經過伊同意，本件借款伊並不知情置辯；被上訴人乙○○則辯以
　　印章置於被上訴人丙○○處，是為房屋貸款使用，伊並不知道被上訴人丙○○拿
　　來辦理系爭借款，更未同意擔任系爭借款之保證人；被上訴人丙○○亦以：伊未
　　經被上訴人戊○○、乙○○之同意，以被上訴人戊○○之名義向上訴人借款，並
　　以被上訴人乙○○之名義、伊及被上訴人林秋燕擔任系爭借款之連帶保證人，並
　　於款項轉入被上訴人戊○○之帳戶後，即由伊提領，被上訴人戊○○及被上訴人
　　乙○○均不知情等語資為抗辯。
四、本件上訴人主張系爭借款成立於八十八年十二月二十八日，借款金額一百萬元，
    於同日存入被上訴人戊○○設於上訴人中正分行0000000000號帳號（
　　以下稱系爭帳戶），其中五十萬元償還被上訴人戊○○八十八年六月二十九日之
　　貸款餘額，另五十萬元用於償還被上訴人乙○○八十八年六月二十九日之部分貸
　　款，嗣後未按期清償，尚積欠本金五十六萬六千四百七十元及自八十九年五月二
　　十八日起至清償日止，按年息百分之十計付之利息，及自八十九年八月二十九日
　　起逾期在六個月之內，按上開利率百分之十，逾六個月以上，就超過部分，按上
　　開利率百分之二十計付違約金等情，業據上訴人提出借據、放款帳卡（原審卷第
　　五、六頁）、客戶帳卡明細單（原審卷第二三頁、本院卷一第一三九頁）、批覆
　　書（本院卷二第四四頁）為證，並為被上訴人戊○○、丙○○所是認（原審卷第
　　二○頁、第二九頁、本院卷一第六四頁），其餘被上訴人所不爭，自堪信為真實
　　。又被上訴人戊○○於八十八年一月六日，被上訴人乙○○於八十八年一月十四
　　日簽有授信約定書，渠等均親自在該約定書上簽名，其上所蓋用之印鑑章亦為真
　　正，為渠等所有之印鑑章無訛，嗣後渠等將上揭印鑑章交付予被上訴人丙○○使
　　用，八十八年十二月二十八日系爭借據上之印鑑章即與上述約定書之印鑑章相符
　　，亦屬真正，惟系爭借據上之簽名並非渠等所親簽等事實，有授信約定書附卷可
　　稽（原審卷九、十頁），並為被上訴人戊○○、乙○○、丙○○所自認（原審卷
　　第二○頁、本院卷一第三二、四九至五四、六二、六六頁、本院卷二第六七頁）
　　，且為上訴人所不爭執，故堪信為真實。復查，被上訴人戊○○與上訴人間除了
　　系爭借款外，尚於八十八年四月十九日、同年五月十九日、同年六月二十一日、
　　同年六月二十三日、同年六月二十九日、同年七月二十一日有多筆借款往來等情
　　，有上訴人提出之客戶帳卡明細表、授信申請書、借據、批覆書（本院卷一第一
　　三九、一七七至一八○、一八二至一八七頁、本院卷二第四四至四六頁）在卷可
　　憑，復為被上訴人戊○○所不否認（本院卷一第一六九頁：經提示上揭借據原本
　　予被上訴人戊○○辨識後，被上訴人戊○○只當庭陳稱：「不是我簽的，錢有匯
　　到我帳戶，但是我沒有去提領，都是被上訴人丙○○領的」「帳卡明細單和我的
　　存摺是一樣的，但是存摺一直放在丙○○那邊，我沒有去看，所以我也沒有異議
　　」等語，並未抗辯上揭借款不成立），且被上訴人戊○○於提出系爭帳戶之帳卡
    明細表時（本院卷一第七十頁），亦僅於書狀表明八十八年六月二十九日係第一
    次遭假造借款，八十八年十二月二十八日係第二次遭假造借款（本院卷一第六十
    五頁），並未指陳系爭帳戶內之其他借款為他人冒名借款，是以系爭帳戶尚有多
　　筆自上訴人借得之款項，亦堪採信。
五、本件上訴人主張系爭借款上所留印鑑章與被上訴人戊○○、乙○○等人之前於授
    信約定書上所留存印鑑章相符，而上揭印鑑章又係渠等交付予被上訴人丙○○使
    用，渠等有概括授權或表見代理之行為，自應負授權人責任，故認本件借貸關係
    已有效成立，被上訴人戊○○應負借款人責任，其餘被上訴人應負連帶保證人責
    任；被上訴人戊○○、乙○○則辯稱系爭借據上簽名非渠等所為，印章亦非渠等
    所蓋，係被上訴人丙○○擅自偽簽盜蓋，渠等並無為系爭借款或連帶保證人之意
    思，系爭借款不應責由渠等負責。是本件之爭點，乃在於(一)系爭借款被上訴人戊
    ○○、乙○○有無授與被上訴人丙○○代理權？(二)有無表見代理之情形？
 (一) 按民法上所謂「代理」，係指本人以代理權授與他人，由他人代理本人為法律行
    為，該代理人之意思表示對本人發生效力而言（最高法院六十二年台上字第一○
    九九判例參照），是意定代理，除符合民法第一百六十九條所定之要件而成立表
    見代理外，應以本人之代理權授與為其前提要件，苟無本人為代理權之授與，自
　　無所謂代理可言。本件被上訴人戊○○、乙○○除自認授信前開約定書上簽名及
　　印文之真正外，均否認系爭借據簽名之真正，並辯稱印章為被上訴人丙○○所盜
　　蓋（原審卷第一九、二○頁），被上訴人戊○○並以丙○○係伊公司之股東，伊
　　印章平常確是放在被告丙○○處，作為公司轉帳使用，但公司借款均須經過伊同
　　意，本件借款伊並不知情置辯；被上訴人乙○○則以印章置於被上訴人丙○○處
　　，是為房屋貸款使用，伊並不知道被上訴人丙○○拿來辦理系爭借款，更未同意
　　擔任系爭借款之保證人；被上訴人丙○○亦自承：借據上的簽名及印章都是伊自
　　己簽的及蓋的，並沒經過被上訴人戊○○及乙○○的同意等語明確（原審卷第二
　　九頁、本院卷一第五五頁、本院卷二第六七頁），上訴人雖主張被上訴人戊○○
　　及乙○○交付印鑑章予被上訴人丙○○即有概括授與代理權之意思云云，惟如同
　　上述，為被上訴人戊○○及乙○○、丙○○所否認，上訴人對其主張亦無法舉證
　　以實其說，是本院尚難因此遽認被上訴人戊○○及乙○○將本件系爭印鑑章交付
　　被上訴人丙○○使用，嗣經被上訴人丙○○擅自簽蓋於系爭借據上，即認被上訴
　　人戊○○及乙○○對系爭借款確已授與被上訴人丙○○代理權。上訴人上開辯詞
　　，尚難採信。
  (二)按由自己之行為表示以代理權授與他人，或知他人表示為其代理人而不為反對之
    表示者，對於第三人應負授權人之責任，民法第一百六十九條定有明文。而由自
    己之行為表示以代理權授與他人者，對於第三人應負授權人之責任，必須本人有
    表見之事實，足使第三人信該他人有代理權之情形存在，始足當之（最高法院六
    十年台上字第二一三○號判例參照）。本件被上訴人戊○○與上訴人間除了系爭
    借款外，如同上述四所述，尚於八十八年四月十九日、同年五月十九日、同年六
    月二十一日、同年六月二十三日、同年六月二十九日、同年七月二十一日有多筆
    借款往來等情，有上訴人提出之客戶帳卡明細表、授信申請書、借據、批覆書在
    卷可憑，並為被上訴人戊○○所不否認，而上揭授信申請書、借據、批覆書上所
    使用之印鑑章與被上訴人戊○○八十八年一月六日於授信約定書上所留存之印鑑
　　章係相符的，而被上訴人戊○○復自陳八十八年一月六日開戶係為跟銀行借款（
　　本院卷一第五十八頁），核其客戶帳卡明細單（本院卷一第一三九頁），於開戶
　　當日亦確有一筆七十六萬元之放款存入，並於同日即支付火險費、電匯、轉支存
　　等共計五十七萬一千七百六十元，足證被上訴人戊○○之系爭帳戶除供被上訴人
　　丙○○清付小包工程款項之用（此為被上訴人戊○○及丙○○所自陳，本院卷一
　　第五十二頁）外，亦供借款之用，且如同前述，該印鑑章自八十八年一月六日後
　　，被上訴人戊○○一直交由被上訴人丙○○保管使用，則在系爭借款之前既已藉
　　由被上訴人丙○○使用該印鑑章為多筆借款往來，而系爭帳戶係被上訴人戊○○
　　提供給被上訴人丙○○供清付小包工程款項之用，是以被上訴人戊○○八十八年
　　一月六日親自書立授信約定書並借第一筆款項七十六萬元後，即將印章及系爭帳
　　戶之存摺交予被上訴人丙○○使用，揆諸授信約定書之約定事項，應認被上訴人
　　戊○○之行為已足表示以代理權授與被上訴人丙○○，足以讓上訴人對系爭借款
　　亦認有表見代理之情事無疑，是本院認被上訴人戊○○對系爭借款應負借款人責
　　任。至被上訴人乙○○已明確表明「印章置於被上訴人丙○○處，是為貸款使用
　　」，「因為土地是丙○○買的，所以隨便他要借多少錢，我都讓他去處理」等語
　　（原審卷第二○頁、本院卷第五○頁），是已足認被上訴人乙○○已以其行為，
　　對被上訴人丙○○以伊名義所為之任何借款行為，表示授與代理權無訛。而系爭
　　借款雖被上訴人乙○○非擔任借款人角色，而係擔任連帶保證人，惟被上訴人丙
　　○○於本院準備程序中到庭陳稱：「當時乙○○信用有問題，所以不能用乙○○
　　的名字去借錢，我才用戊○○的名義去借錢的」（本院卷一第五五頁），且系爭
　　借款貸得後，如同前述四，其中五十萬元償還被上訴人戊○○八十八年六月二十
　　九日之貸款餘額，另五十萬元用於償還被上訴人乙○○八十八年六月二十九日之
　　部分貸款，是在印鑑章相符之情形下，被上訴人丙○○此一代被上訴人乙○○為
　　連帶保證之行為，亦足以讓上訴人認為有表見代理之情事，尚與常理無違，因此
　　，本院亦認被上訴人乙○○對系爭借款應負連帶保證人責任。
六、當事人對於他造主張之事實，於言詞辯論時不爭執者，視同自認；當事人對於他
    造主張之事實，已於相當時期受合法之通知，而於言詞辯論期日不到場，亦未提
    出準備書狀爭執者，準用第一項之規定，民事訴訟法第二百八十條第一、三項分
    別定有明文。因此，本件被上訴人甲○○○○○○已於相當時期受合法之通知，
    而於言詞辯論期日不到場，亦未提出準備書狀爭執，依上揭規定，對上訴人主張
    之事實視同自認，被上訴人甲○○○○○○自應對系爭借款負連帶保證人責任。
七、按依法律之規定，有使用文字之必要者，得不由本人自寫，但必須親自簽名。如
    有用印章代簽名者，其蓋章與簽名生同等之效力，民法第三條第一、二項定有明
    文。金融機構為求慎重，均由金融機構與立約人約定，由立約人選定特定圖章，
    供作印鑑留於金融機構，資為往來之憑據，以防冒用、仿製。被上訴人戊○○、
    乙○○於八十八年一月六日及十四日曾與上訴人簽訂授信契約書，且留用印鑑印
    文，有授信約定書為證（原審卷第九、一○頁），又為被上訴人戊○○、乙○○
    所不爭。該約定之印鑑，其性質上即屬民法第三條所謂之約定要式行為。依授信
    約定書第二條已約定：「立約人因名稱、組織、章程內容、印鑑、代表人、代表
    人權限範圍或其他足以影響貴行權益變更情事發生時，應即以書面將變更情事通
    知貴行，並辦妥變更或註銷留存印鑑之手續，於未為前項通知及變更或註銷留存
    印鑑手續前與貴行所為之交易，立約人均願負其責任，如因而造成貴行損害，並
    負賠償責任。」而系爭約定書中第一條，即已書立本約定書所稱一切債務，係指
    立約人於現在、過去所負尚未清償及將來對貴行所負之票據、借款、墊款、保證
    等債務及其他債務，並包括其利息、遲延利息、違約金、損害賠償及其他有關費
    用，顯已涵蓋被上訴人戊○○、乙○○所辯稱欲融資所需之一切借貸及保證墊款
    等債務之範圍，則被上訴人戊○○、乙○○未於八十八年十二月二十八日系爭借
    款日前變更或註銷留存印鑑，上訴人主張信賴其印章為真正，認被上訴人系爭借
    據上之蓋章與約定書相符，對於系爭借款應負清償責任，即屬有據。
八、綜上所述，上訴人主張被上訴人戊○○、乙○○、甲○○○○○○應負授權人之
    責任為可採，被上訴人抗辯為無可取，被上訴人戊○○就系爭借款應負借款人之
　　責任，其餘被上訴人應負連帶保證人之責任堪可認定。從而，上訴人本於消費借
　　貸及連帶保證之法律關係，請求被上訴人等連帶給付所積欠之本金五十六萬六千
　　四百七十元及自八十九年五月二十八日起至清償日止，按年息百分之十計付之利
　　息，及自八十九年八月二十九日起逾期在六個月之內，按上開利率百分之十，逾
　　六個月以上，就超過部分，按上開利率百分之二十計付違約金，為有理由，應予
　　准許。原審為上訴人敗訴之判決，尚有未洽。上訴意旨指摘原判決不當，求予廢
　　棄改判，為有理由。爰由本院予以廢棄改判，如主文第二項所示。
九、本件判決事證已臻明確，被上訴人戊○○請求傳訊上訴人公司之職員朱啟文、林
    敏章、許惠雅及張和順，以資證明係上訴人教唆被上訴人丙○○以被上訴人戊○
    ○名義借款一情，然因被上訴人丙○○已有多次以被上訴人戊○○為名義借款之
　　行為，且依上開證人之證言及目前之卷證資料，亦尚不足證明上訴人明知被上訴
　　人丙○○無代理權，是以被上訴人丙○○就本件系爭借款是否自己起意以被上訴
　　人戊○○名義借款，並不足以影響本件對於被上訴人戊○○、乙○○足以構成表
　　見代理事實之認定，又被上訴人戊○○雖又謂系爭借據上被上訴人丙○○之印章
　　與其約定書上之印文不符云云，然被上訴人對於在系爭借據上簽名用印已自認在
　　卷，且亦陳稱八十九年才又另換過印鑑章明確在卷（本院卷一第五十九頁），故
　　不足推翻被上訴人丙○○於系爭借據上簽名用印之事實，是以本院認兩造其餘攻
　　擊防禦方法及舉證，核與本件判決結果無影響，爰不一一論述，附此敘明。
十、據上論結，本件上訴為有理由，依民事訴訟法第四百五十條、第七十八條、第四
    百六十三條、第三百八十五條第一項前段，判決如主文。
中　　　華　　　民　　　國　　九十一　　年　　　六　　　月　　 十八　　 日
~B1民事第二庭審判長法　官　童有德
~B2　　　　　　　　法　官　黃永泉
~B3　　　　　　　　法　官　蔡秉宸
右為正本係照原本作成。
不得上訴。
~B 　 　　　　　　書記官　蕭玉真
中　　　華　　　民　　　國　　九十一　　年　　　六　　　月　　 十九　　 日
　　　　　　　　　　　　　　　　　　　　　　　　　　　　　　　　　　　　Ｙ
